臺灣苗栗地方法院刑事判決
111年度金簡上字第51號
上  訴  人  
即  被  告  林冠瑋



上列上訴人即被告因違反洗錢防制法等案件，不服本院中華民國
111年9月22日111年度苗金簡字第45號第一審刑事簡易判決（聲
請簡易判決處刑書案號：110年度偵字第8228號；移送併辦意旨
書案號：111年度偵字第5025號、第6185號、第7072號），提起
上訴，本院管轄之第二審合議庭判決如下：
    主          文
原判決關於刑之部分，撤銷。
庚○○幫助犯洗錢防制法第十四條第一項之一般洗錢罪，處有期徒
刑肆月，併科罰金新臺幣參萬元，罰金如易服勞役，以新臺幣壹
仟元折算壹日。
    犯罪事實及理由
一、本案上訴範圍之說明：　　
　　刑事訴訟法第348條明定：「（第1項）上訴得對於判決之一
    部為之。（第2項）對於判決之一部上訴者，其有關係之部
    分，視為亦已上訴。但有關係之部分為無罪、免訴或不受理
    者，不在此限。（第3項）上訴得明示僅就判決之刑、沒收
    或保安處分一部為之。」而容許上訴權人僅針對刑、沒收或
    保安處分一部提起上訴，且上開刑事訴訟法第348條第3項所
    謂之「明示」，係指上訴人以書狀或言詞直接將其上訴範圍
    之效果意思表示於外而言（最高法院111年度台上字第3398
    號判決意旨參照）。是原判決關於刑之部分，依據現行法律
    之規定，已得不隨同其犯罪事實、罪名及沒收，而得以單獨
    成為上訴之標的，且於當事人明示僅就原判決之刑一部提起
    上訴時，第二審法院即不得再就已確定而非屬上訴範圍之原
    審法院所認定之犯罪事實、罪名及沒收予以審查，而應以原
    審法院所認定之犯罪事實及罪名，作為論認屬上訴範圍之科
    刑部分妥適與否之判斷基礎。本案上訴人即被告庚○○（下稱
    被告）對原判決提起上訴之範圍，係僅針對原判決對被告
　　所處之刑一部聲明不服而提起上訴，此觀被告之上訴理由書
    即明（見本院金簡上字卷第38頁），依前揭說明，本院自應
    僅就原判決關於其刑之部分（含其有無法定加重、減輕事由
    等）進行審理及審查有無違法或未當之處，至於原判決其他
    部分（指原判決之犯罪事實及罪名部分），則不在被告上訴
    及本院審理之範圍，合先敘明。
二、本案據以審查原判決之刑妥適與否之原審所認定之犯罪事實
    、罪名及與論罪有關部分：
　㈠原判決所認定之犯罪事實：
　　被告知悉一般人蒐取他人金融機構帳戶之行徑，常係為遂行
    詐欺取財犯罪之需要，以便利收受並提領贓款，俾於提領後
    遮斷資金流動軌跡以逃避國家追訴、處罰，而預見提供自己
    金融機構帳戶資料予他人使用，他人有將之用於詐欺取財及
    洗錢犯罪之可能，竟仍不違背其本意，基於幫助詐欺取財及
    幫助洗錢之不確定故意（無證據證明被告主觀上認知詐騙份
    子為3人以上，或有未滿18歲之人），於民國110年8月17日
    ，先依詐騙份子之指示，將其申辦之中華郵政股份有限公司
    （下稱郵局）帳號000-00000000000000號帳戶、臺灣中小企
    業銀行（下稱中小企銀）帳號000-00000000000號帳戶、華
    南商業銀行（下稱華南銀行）帳號000-000000000000號帳戶
    、中國信託商業銀行（下稱中國信託銀行）帳號000-000000
    000000號帳戶、合作金庫商業銀行（下稱合庫銀行）帳號00
    0-0000000000000號帳戶提款卡密碼均更改為其生日之「860
    907」後，再至苗栗縣頭份市之全家便利商店，將上開5帳戶
    提款卡寄交自稱「黃韋翰」之成年男子，而任令上開5帳戶
    流入該詐騙份子之管理、支配下。嗣該詐騙份子即意圖為自
    己不法之所有，共同基於詐欺取財及洗錢之犯意聯絡及行為
    分擔，詐騙如附表一、二所示之人、甲○○、辛○○，致使如附
    表一、二所示之人、甲○○、辛○○均陷於錯誤，依指示匯款至
    上開5帳戶內，旋即遭詐騙份子提領一空，而據以隱匿犯罪
    所得之去向。
　㈡原判決認定之被告所犯罪名及與其論罪有關部分之要旨：
  ⒈核被告所為，係犯刑法第30條第1項前段、第339條第1項之幫
    助詐欺取財罪及刑法第30條第1項前段、洗錢防制法第14條
    第1項之幫助洗錢罪。
　⒉被告以1次交付本案5銀行帳戶資料之行為，幫助詐欺集團詐
    得被害人子○○、癸○○、壬○○、丁○○、丙○○、己○○、寅○○、丑
    ○○、戊○○、乙○○、甲○○、辛○○等12（原審誤載為11）人之財
    物，係以一行為，而同時觸犯12（原審誤載為11）個幫助詐
    欺取財罪，及以一提供上開帳戶資料行為，幫助詐騙份子犯
    詐欺、洗錢，均係以一行為觸犯數罪名，為想像競合犯，均
    應依刑法第55條規定，從一重論以幫助一般洗錢罪。　
三、本院就被告對原判決之刑一部上訴，於此上訴範圍內，說明
    與刑有關之法律適用部分：　　　
  ㈠想像競合犯之處斷刑，本質上係「刑之合併」。其所謂從一
    重處斷，乃將想像競合犯組成之評價上數罪，合併為科刑一
    罪，其所對應之刑罰，亦合併其評價上數罪之數法定刑，而
    為一個處斷刑。易言之，想像競合犯侵害數法益者皆成立犯
    罪，論罪時必須輕、重罪併舉論述，同時宣告所犯各罪名，
    包括各罪有無加重、減免其刑之情形，亦應說明論列，量刑
    時併衡酌輕罪部分量刑事由，評價始為充足，然後依刑法第
    55條前段規定「從一重處斷」，非謂對於其餘各罪可置而不
    論。因此，法院決定處斷刑時，雖以其中最重罪名之法定刑
    ，做為裁量之準據，惟於裁量其輕重時，仍應將輕罪合併評
    價在內（最高法院108年度台上字第4405號、第4408號判決
    意旨參照）。被告幫助他人犯詐欺取財罪、一般洗錢罪，並
    未實際參與詐欺、洗錢犯行，所犯情節較正犯輕微，爰各依
    刑法第30條第2項之規定，按正犯之刑減輕之。
  ㈡洗錢防制法第16條第2項規定：「犯前二條之罪，在偵查或審
    判中自白者，減輕其刑。」被告就所涉幫助洗錢犯行，於本
    院審理時坦承不諱（見本院金簡上字卷第37頁），應依上開
    規定減輕其刑，並與前開幫助犯所減輕之刑，遞減輕之。
四、本院將原判決撤銷改判之說明：
  ㈠原審認被告所犯為幫助一般洗錢之罪而予以科刑，固非無見
    。惟查，被告上訴後，於上訴理由書中為認罪之表示，其犯
    罪後態度已有改變，且符合洗錢防制法第16條第2項之減刑
    規定，原審未及審酌上情，容有未洽，被告上訴請求從輕量
    刑，為有理由。原判決此部分量刑既有上述可議之處，即屬
    無可維持，自應由本院將原判決刑之部分撤銷改判。
  ㈡爰以被告之責任為基礎，並審酌其於警詢時自陳職業為司機
    、家庭經濟狀況勉持之生活狀況、高職畢業之教育程度（見
    110年度偵字第8228號卷第9頁）；其犯行對告訴人子○○、壬○○、丁○○、丙○○、寅○○、丑○○、戊○○、乙○○、甲○○、辛○○、
    被害人癸○○、己○○之財產法益（詐欺部分）及社會法益（洗
    錢部分）造成之損害、危險；被告雖於偵查及原審審理時否
    認犯行，然終能於本院審理時坦承犯行，惟尚未與告訴人10
    人、被害人2人和解或賠償渠等損害之犯罪後態度等一切情
    狀，量處如主文所示之刑，並就罰金刑部分諭知易服勞役之
    折算標準。
　㈢至被告雖請求宣告緩刑，然其迄未與本案任一被害人達成和
    解或賠償損害，尚難認所宣告之刑有暫不執行為適當之情，
    故不為緩刑之宣告。　
五、第二審被告經合法傳喚，無正當之理由不到庭者，得不待其
    陳述，逕行判決，刑事訴訟法第371條定有明文。又對於簡
    易判決不服而上訴於管轄之第二審地方法院合議庭者，準用
    上開規定，此觀刑事訴訟法第455條之1第3項之規定自明。
    本案被告經本院合法傳喚無正當理由不到庭，有本院送達證
    書、刑事報到單、臺灣高等法院在監在押全國紀錄表、被告
    之個人戶籍資料查詢結果等在卷可憑，爰依上開規定，不待
    其陳述逕為判決。　　
據上論斷，應依刑事訴訟法第455條之1第1項、第3項、第369條
第1項前段、第364條、第299條第1項前段，判決如主文。
本案經檢察官楊景琇聲請以簡易判決處刑，檢察官廖倪凰移送併
辦，檢察官林宜賢到庭執行職務。
中　　華　　民　　國　　111 　年　　12　　月　　20　　日
            刑事第二庭  審判長法  官  林卉聆
                              法  官  魏正杰
                              法  官  林信宇
以上正本證明與原本無異。
不得上訴。
                              書記官  林佩萱 
中　　華　　民　　國　　111 　年　　12　　月　　20　　日
附表一（110年度偵字第8228號）：
編號 告訴人   或 被害人 詐  騙  手  法 匯款或存款 時間 匯款金額 （新臺幣） 匯入帳戶 備  考 1 告訴人子○○ 詐騙份子撥打電話向告訴人佯稱：因誠品書局電腦遭駭客入侵，有洩漏個人資料云云，致使告訴人陷於錯誤，依指示匯款至右列帳戶內。 110年8月20日17時12分許 4萬9,985元 被告上開郵局帳戶  2 被害人癸○○ 詐騙份子撥打電話向被害人佯稱：先前網路購物誤設定為分期付款，需要解除設定云云，致使被害人陷於錯誤，依指示匯款至右列帳戶內。 110年8月20日16時33分許 2萬2,123元 被告上開中小企銀行帳  3 告訴人壬○○ 詐騙份子撥打電話向告訴人佯稱：先前網路購物設定錯誤，需要解除設定云云，致使告訴人陷於錯誤，依指示匯款至右列帳戶內。 110年8月20日17時3分許 2萬8,123元 被告上開郵局帳戶  4 告訴人丁○○ 詐騙份子撥打電話向告訴人佯稱：先前網路購物設定錯誤，需要解除設定云云，致使告訴人陷於錯誤，依指示匯款至右列帳戶內。 110年8月20日17時38分許 2萬9,985元 被告上開華南銀行帳戶  5 告訴人丙○○ 詐騙份子撥打電話向告訴人佯稱：先前網路購物設定錯誤，需要解除設定云云，致使告訴人陷於錯誤，依指示匯款至右列帳戶內。 110年8月20日17時37分許 1萬2,989元 被告上開中國信託銀行帳戶  6 被害人己○○ 詐騙份子撥打電話向被害人佯稱：先前網路購物設定錯誤，需要解除設定云云，致使被害人陷於錯誤，依指示匯款至右列帳戶內。 110年8月20日17時27分許 4萬9,989元 被告上開中國信託銀行帳戶     110年8月20日17時28分許 1萬5,717元      110年8月20日17時41分許 4萬2,018元   7 告訴人寅○○ 詐騙份子撥打電話向告訴人佯稱：先前網路購物設定錯誤，需要解除設定云云，致使告訴人陷於錯誤，依指示匯款至右列帳戶內。 110年8月20日16時44分許 4萬9,989元 被告上開中小企銀帳戶     110年8月20日17時6分許 4萬9,986元 被告上開郵局帳戶  8 告訴人丑○○ 詐騙份子撥打電話向告訴人佯稱：先前網路購物設定錯誤，需要解除設定云云，致使告訴人陷於錯誤，依指示匯款至右列帳戶內。 110年8月20日16時1分許 4萬9,985元 被告上開合庫銀行帳戶     110年8月20日16時27分許 2萬8,234元 被告上開中小企銀帳戶  
附表二（111年度偵字第5025號）：
編號 告訴人  詐  騙  手  法 匯款或存款 時間 匯款金額 （新臺幣） 匯入帳戶 1 告訴人 戊○○ 詐騙份子撥打電話向告訴人佯稱：網路購物設定錯誤需解除云云，致使告訴人陷於錯誤，依指示匯款至右列帳戶內。 110年8月21日凌晨0時24分 4萬9,985元 被告上開中國信託銀行帳戶 2 告訴人 乙○○ 詐騙份子撥打電話向告訴人佯稱：網路購物設定錯誤需解除云云，致使告訴人陷於錯誤，依指示匯款至右列帳戶內。 110年8月20日18時19分許 8,012元 被告上開郵局帳戶